【裁判字號】    99,抗,116
【裁判日期】    990414
【裁判案由】    聲明異議
【裁判全文】
臺灣高等法院高雄分院民事裁定           99年度抗字第116號
抗  告  人  乙○○
上列抗告人因與相對人甲○○間清償票款強制執行事件聲明異議
，對於民國99年3月11日臺灣高雄地方法院99年度執事聲字第17
號所為裁定提起抗告，本院裁定如下：
    主  文
抗告駁回。
抗告程序費用新台幣壹仟元由抗告人負擔。
    理  由
一、伊於民國98年11月20日具狀聲請強制執行，繳納執行費新台
    幣（下同）102,400 元，依強制執行法第29條第2 項、第38
    條規定，得就強制執行之財產優先受償，且同法第32條所規
    定之參與分配債權，係指執行名義中所載之債權，不含因強
    制執行而支出之費用。執行法院及原審以伊逾期始參與分配
    ，認伊所繳納之執行費有同法第32條第2 項之適用，未列入
    98年12月16日執行分配表執行費部分之分配為正當，而駁回
    伊之聲明異議，為有違誤。否則，系爭執行標的物於98年11
    月5 日拍定後，已非債務人所有，且伊於同年月20日具狀聲
    請強制執行，既非聲明參與分配，執行法院即不應受理伊強
    制執行之聲請，更不應視為參與分配，或合併執行程序，而
    應退還伊所繳納上開執行費。爰求予廢棄原審裁定，並裁定
    更正上開分配表，將伊繳納之執行費102,400 元列入分配表
    執行費部分參與分配，或由執行法院退還該執行費予伊等語
    。
二、按依強制執行法第28條之2 第1 、2 項規定，民事強制執行
    及聲明參與分配，應按執行標的金額或價額徵收執行費。第
    33條規定，對於已開始實施強制執行之債務人財產，他債權
    人再聲請強制執行者，已實施執行行為之效力，於為聲請時
    及於該他債權人，應合併其執行程序，並依前二條之規定辦
    理。是就他債權人已聲請強制執行之債務人之財產再聲請強
    制執行時，得援用之前已進行之相關執行程序，而依法視為
    參與分配。抗告人自不得主張其未聲明參與分配而請求退還
    所繳納之執行費。
三、又同法第29條固規定債權人因強制執行而支出之費用，得求
    償於債務人者，得就強制執行之財產先受清償。及同法第38
    條規定，參與分配之債權人，除依法優先受償者外，應按其
    債權額數平均分配。惟按之同法第32條關於參與分配之時期
    及其限制，業已明定：他債權人參與分配者，應於標的物拍
    賣、變賣終結或依法交債權人承受之日1 日前，其不經拍賣
    或變賣者，應於當次分配表作成之日1 日前，以書狀聲明之
    ；逾前項期間聲明參與分配者，僅得就前項債權人受償餘額
    而受清償，如尚應就債務人其他財產執行時，其債權額與前
    項債權餘額，除有優先權者外，應按其數額平均受償。故就
    逾期始參與分配之債權所繳納執行費，僅於尚應就債務人其
    他財產為執行時，始得優先受分配。換言之，該第32條第2
    項之規定，就逾同條第1 項期間始參與分配之債權所繳納執
    行費，關於參與分配當時製作之分配表，已排除優先受分配
    之適用。抗告人就其於系爭執行標的物拍定後始具狀聲請強
    制執行，並不爭執，則按之上開說明，關於其所繳納之執行
    費，就該拍定所得價額之分配，自僅得就分配餘額受償。而
    本件已無餘額可分配，自無從列入。從而，執行法院駁回抗
    告人之聲明異議，及原裁定駁回抗告人之異議，核無違誤。
    抗告意旨指摘原裁定不當，求予廢棄，為無理由，應予駁回
    其抗告。
四、據上論結，本件抗告為無理由，依強制執行法第30條之1 、
    民事訴訟法第495 條之1 第1 項、第449 條第1 項、第95條
    、第78條，裁定如主文。
中    華    民    國    99    年    4     月    14    日
                            民事第一庭
                                審判長法官  黃金石
                                法      官  林健彥
                                法      官  謝肅珍
以上正本證明與原本無異。
本件不得再抗告。
中    華    民    國    99    年    4     月    14    日
                                書  記  官  馬蕙梅

司法院資訊處製作；財團法人民間司法改革基金會備份。
